臺灣宜蘭地方法院宣示判決筆錄　　　　　100年度選訴字第7號
公　訴　人　臺灣宜蘭地方法院檢察署檢察官
被　　　告　黃冠樺
　　　　　　藍俊凱
　　　　　　藍俊傑
　　　　　　康呂阿菊
　　　　　　徐秀榮
　　　　　　潘麗美
　　　　　　陳姿婷
　　　　　　陳凱
　　　　　　汪采瑩
　　　　　　潘貴蘭
　　　　　　邱莉雯
　　　　　　藍志恆
　　　　　　林秀英
　　　　　　陳石滿
　　　　　　林芒
　　　　　　潘惠玲
　　　　　　李昇鴻
　　　　　　王素娟
　　　　　　黃怡菁
　　　　　　藍怡蘋
　　　　　　藍文遠
　　　　　　潘建淵
　　　　　　潘政興
　　　　　　潘林金蘭
　　　　　　潘美芳
　　　　　　潘美惠
　　　　　　潘美雅
　　　　　　邱聰輝
　　　　　　潘金木
　　　　　　林春吉
上三十人共同
選任辯護人　曾威龍律師
上列被告等因妨害投票案件（起訴案號：臺灣宜蘭地方法院檢察
署99年度選偵字第56號、100年度選偵字第6號），經本院以宣示
判決筆錄代替協商判決，於中華民國100年9月2日下午4時，在本
院第一法庭宣示判決，出席職員如下：
　　法　官　陳映佐
　　書記官　翁靜儀
　　通　譯　陳其明
法官起立朗讀判決主文、犯罪事實要旨、處罰條文、附記事項，
及告以上訴限制、期間並提出上訴狀之法院，且諭知記載其內容
：
一、主  文：
    黃冠樺、藍俊凱、藍俊傑、康呂阿菊、徐秀榮、潘麗美、陳
    姿婷、陳凱、汪采瑩、潘貴蘭、邱莉雯、藍志恆、林秀英
    、陳石滿、林芒、潘惠玲、李昇鴻、王素娟、黃怡菁、藍怡
    蘋、藍文遠共同犯妨害投票正確罪，各處有期徒刑肆月，如
    易科罰金，均以新臺幣壹仟元折算壹日，均緩刑貳年，均褫
    奪公權壹年。
    潘建淵共同犯妨害投票正確罪，處有期徒刑壹年，緩刑貳年
    ，褫奪公權壹年。
    潘政興、潘林金蘭、潘美芳、潘美惠、潘美雅、邱聰輝、潘
    金木、林春吉共同犯妨害投票正確罪，各處有期徒刑陸月，
    如易科罰金，均以新臺幣壹仟元折算壹日，均緩刑貳年，均
    褫奪公權壹年。
二、犯罪事實要旨：
  (一)潘建淵、潘政興、潘林金蘭與黃冠樺、藍俊凱、藍俊傑等人
    明知依公職人員選舉罷免法第15條第1項之規定，在各該選
    舉區繼續居住4個月以上者，始為該選舉區之選舉人。緣潘
    建淵係宜蘭縣第19屆村長選舉壯圍鄉東港村村長候選人，然
    為求順利當選，竟與潘政興、潘林金蘭與黃冠樺、藍俊凱、
    藍俊傑共同基於虛設戶籍，使各該遷入戶籍登記者能符合前
    開規定成為宜蘭縣壯圍鄉東港村選舉之選舉人，並於投票日
    行使投票權，使投票發生不正確結果之犯意聯絡，由潘林金
    蘭提供其所有之宜蘭縣壯圍鄉○○村○○路57之10號戶籍資
    料，供黃冠樺、藍俊凱、藍俊傑3人委託潘政興於附表編號
    一所示之時間，向宜蘭縣壯圍鄉戶政事務所辦理申請遷入該
    戶戶籍事宜，使並未實際居住於上開地址之黃冠樺、藍俊凱
    、藍俊傑3人以此方式取得上開選舉之選舉權人資格，並經
    戶籍機關列入選舉人名冊後，並均於99年6月12日投票日，
    前往投票所領取選票及投票，共同以此非法方法，使上開村
    長選舉之投票發生不正確之結果。
  (二)潘美芳為潘建淵之女。潘建淵、潘美芳與康呂阿菊、徐秀榮
    明知依公職人員選舉罷免法第15條第1項之規定，在各該選
    舉區繼續居住4個月以上者，始為該選舉區之選舉人。緣潘
    建淵係宜蘭縣第19屆村長選舉壯圍鄉東港村村長候選人，然
    為求順利當選，竟承上同一犯罪決意，分別與潘美芳、康呂
    阿菊及與潘美芳、徐秀榮共同基於虛設戶籍，使各該遷入戶
    籍登記者能符合前開規定成為宜蘭縣壯圍鄉東港村選舉之選
    舉人，並於投票日行使投票權，使投票發生不正確結果之犯
    意聯絡，由潘萬財（已歿，另為不起訴處分）提供其所有之
    宜蘭縣壯圍鄉○○村○○路58之3號戶籍資料，供康呂阿菊
    、徐秀榮委託潘美芳於附表編號二、三所示之同一時間，向
    宜蘭縣壯圍鄉戶政事務所辦理申請遷入該戶戶籍事宜，使並
    未實際居住於上開地址之康呂阿菊以此方式取得上開選舉之
    選舉權人資格，並經戶籍機關列入選舉人名冊後，並於99年
    6月12日投票日，前往投票所領取選票及投票，共同以此非
    法方法，使上開村長選舉之投票發生不正確之結果。
  (三)潘美惠為潘建淵之女；潘麗美係陳凱、陳姿婷2人之母。
    潘建淵、潘美惠與潘麗美、陳姿婷、陳凱等人明知依公職
    人員選舉罷免法第15條第1項之規定，在各該選舉區繼續居
    住4個月以上者，始為該選舉區之選舉人。緣潘建淵係宜蘭
    縣第19屆村長選舉壯圍鄉東港村村長候選人，然為求順利當
    選，竟承上同一犯罪決意，與潘美惠、潘麗美、陳姿婷、陳
    凱共同基於虛設戶籍，使各該遷入戶籍登記者能符合前開
    規定成為宜蘭縣壯圍鄉東港村選舉之選舉人，並於投票日行
    使投票權，使投票發生不正確結果之犯意聯絡，由潘美惠提
    供其所有之宜蘭縣壯圍鄉○○村○○路○段66號戶籍資料，
    並受潘麗美、陳姿婷、陳凱3人委託於附表編號四所示之
    時間，向宜蘭縣壯圍鄉戶政事務所辦理申請遷入該戶戶籍事
    宜，使並未實際居住於上開地址之潘麗美、陳姿婷、陳凱
    3人以此方式取得上開選舉之選舉權人資格，並經戶籍機關
    列入選舉人名冊後，並均於99年6月12日投票日，前往投票
    所領取選票及投票，共同以此非法方法，使上開村長選舉之
    投票發生不正確之結果。
  (四)潘美惠、汪采瑩2人為夫妻關係。潘建淵、潘美惠、汪采瑩
    明知依公職人員選舉罷免法第15條第1項之規定，在各該選
    舉區繼續居住4個月以上者，始為該選舉區之選舉人。緣潘
    建淵係宜蘭縣第19屆村長選舉壯圍鄉東港村村長候選人，然
    為求順利當選，竟承上同一犯罪決意，與潘美惠、汪采瑩共
    同基於虛設戶籍，使各該遷入戶籍登記者能符合前開規定成
    為宜蘭縣壯圍鄉東港村選舉之選舉人，並於投票日行使投票
    權，使投票發生不正確結果之犯意聯絡，由承上同一犯罪決
    意之潘美惠接續提供其所有之宜蘭縣壯圍鄉○○村○○路○
    段66號戶籍資料，供汪采瑩於附表編號五所示之時間，向宜
    蘭縣壯圍鄉戶政事務所辦理申請遷入該戶戶籍事宜，使並未
    實際居住於上開地址之汪采瑩以此方式取得上開選舉之選舉
    權人資格，經戶籍機關列入選舉人名冊後，並於99年6月12
    日投票日，前往投票所領取選票及投票，共同以此非法方法
    ，使上開村長選舉之投票發生不正確之結果。
  (五)潘貴蘭係邱莉雯之母，邱聰輝、潘貴蘭為夫妻關係。潘建淵
    、潘金木、邱聰輝與潘貴蘭、邱莉雯等人明知依公職人員選
    舉罷免法第15條第1項之規定，在各該選舉區繼續居住4個月
    以上者，始為該選舉區之選舉人。緣潘建淵係宜蘭縣第19屆
    村長選舉壯圍鄉東港村村長候選人，然為求順利當選，竟承
    上同一犯罪決意，與潘金木、邱聰輝、潘貴蘭、邱莉雯共同
    基於虛設戶籍，使各該遷入戶籍登記者能符合前開規定成為
    宜蘭縣壯圍鄉東港村選舉之選舉人，並於投票日行使投票權
    ，使投票發生不正確結果之犯意聯絡，由潘金木提供其所有
    之宜蘭縣壯圍鄉○○村○○路○段110巷3號戶籍資料，供潘
    貴蘭、邱莉雯2人委託邱聰輝於附表編號六所示之時間，向
    宜蘭縣壯圍鄉戶政事務所辦理申請遷入該戶戶籍事宜，使並
    未實際居住於上開地址之潘貴蘭、邱莉雯2人以此方式取得
    上開選舉之選舉權人資格，並經戶籍機關列入選舉人名冊後
    ，並均於99年6月12日投票日，前往投票所領取選票及投票
    ，共同以此非法方法，使上開村長選舉之投票發生不正確之
    結果。
  (六)潘建淵與潘美雅為父女關係；林芒、潘惠玲2人為婆媳關係
    。潘建淵、潘美雅與林芒、潘惠玲等人明知依公職人員選舉
    罷免法第15條第1項之規定，在各該選舉區繼續居住4個月以
    上者，始為該選舉區之選舉人。緣潘建淵係宜蘭縣第19屆村
    長選舉壯圍鄉東港村村長候選人，然為求順利當選，竟承上
    同一犯罪決意，與潘美雅、林芒、潘惠玲共同基於虛設戶籍
    ，使各該遷入戶籍登記者能符合前開規定成為宜蘭縣壯圍鄉
    東港村選舉之選舉人，並於投票日行使投票權，使投票發生
    不正確結果之犯意聯絡，由潘建淵提供其所有之宜蘭縣壯圍
    鄉○○村○○路○段118號戶籍資料，供林芒、潘惠玲2人委
    託潘美雅於附表編號七所示之時間，向宜蘭縣壯圍鄉戶政事
    務所辦理申請遷入該戶戶籍事宜，使並未實際居住於上開地
    址之林芒、潘惠玲2人以此方式取得上開選舉之選舉權人資
    格，經戶籍機關列入選舉人名冊後，並均於99年6月12日投
    票日，前往投票所領取選票及投票，共同以此非法方法，使
    上開村長選舉之投票發生不正確之結果。
  (七)李昇鴻係潘美雅之夫，王素娟係潘美雅之舅媽，黃怡菁係潘
    美雅之乾妹，藍怡蘋係潘美雅之表妹，藍文遠係潘美雅之表
    弟。潘建淵、潘美雅與李昇鴻、王素娟、黃怡菁、藍怡蘋、
    藍文遠等人明知依公職人員選舉罷免法第15條第1項之規定
    ，在各該選舉區繼續居住4個月以上者，始為該選舉區之選
    舉人。緣潘建淵係宜蘭縣第19屆村長選舉壯圍鄉東港村村長
    候選人，然為求順利當選，竟承上同一犯罪決意，分別與潘
    美雅、李昇鴻及潘美雅、王素娟、黃怡菁、藍怡蘋、藍文遠
    共同基於虛設戶籍，使各該遷入戶籍登記者能符合前開規定
    成為宜蘭縣壯圍鄉東港村選舉之選舉人，並於投票日行使投
    票權，使投票發生不正確結果之犯意聯絡，由潘美雅承上同
    一犯罪決意，接續提供其所有之宜蘭縣壯圍鄉○○村○○路
    ○段118號戶籍資料，並受李昇鴻、王素娟、黃怡菁、藍怡蘋
    、藍文遠5人委託於附表編號八至十所示之時間，向宜蘭縣
    壯圍鄉戶政事務所辦理申請遷入該戶戶籍事宜，使並未實際
    居住於上開地址之李昇鴻、王素娟、黃怡菁、藍怡蘋、藍文
    遠5人以此方式取得上開選舉之選舉權人資格，經戶籍機關
    列入選舉人名冊後，並均於99年6月12日投票日，前往投票
    所領取選票及投票，共同以此非法方法，使上開村長選舉之
    投票發生不正確之結果。
  (八)陳石滿係藍志恆之母。潘建淵、林春吉與林秀英、陳石滿、
    藍志恆等人明知依公職人員選舉罷免法第15條第1項之規定
    ，在各該選舉區繼續居住4個月以上者，始為該選舉區之選
    舉人。緣潘建淵係宜蘭縣第19屆村長選舉壯圍鄉東港村村長
    候選人，然為求順利當選，竟承上同一犯罪決意，與林春吉
    與林秀英、陳石滿、藍志恆等人共同基於虛設戶籍，使各該
    遷入戶籍登記者能符合前開規定成為宜蘭縣壯圍鄉東港村選
    舉之選舉人，並於投票日行使投票權，使投票發生不正確結
    果之犯意聯絡，由林春吉提供其所有之宜蘭縣壯圍鄉○○村
    ○○路69號戶籍資料，供林秀英、陳石滿、藍志恆3人（均
    委託陳惠萍辦理，陳惠萍所涉妨害投票罪嫌部分，另行簽分
    偵辦）於附表編號十一所示之時間，向宜蘭縣壯圍鄉戶政事
    務所申請遷入該戶戶籍，使並未實際居住於上開地址之林秀
    英、陳石滿、藍志恆三人以此方式取得上開選舉之選舉權人
    資格，經戶籍機關列入選舉人名冊後，並均於99年6月12日
    投票日，前往投票所領取選票及投票，共同以此非法方法，
    使上開村長選舉之投票發生不正確之結果。
三、處罰條文：
    公職人員選舉罷免法第113條第3項，刑法第11條、第28條、
    第146條第2項、第1項、第41條第1項前段、第74條第1項第1
    、2款、第37條第2項。
四、協商判決除有刑事訴訟法第455條之4第1項第1款於本訊問程
    序終結前，被告撤銷協商合意或檢察官撤回協商聲請者；第
    2款被告協商之意思非出於自由意志者；第4款被告所犯之罪
    非第455條之2第1項所定得以協商判決者；第6款被告有其他
    較重之裁判上一罪之犯罪事實者；第7款法院認應諭知免刑
    或免訴、不受理者情形之一，及違反同條第2項「法院應於
    協商合意範圍內為判決；法院為協商判決所科之刑，以宣告
    緩刑或2年以下有期徒刑、拘役或罰金為限」之規定者外，
    不得上訴。
五、如有前項除外情形，而不服本件判決，得自判決送達之日起
    10日內，向本院提出上訴書狀，並應敘述具體理由，上訴於
    第二審法院。
中    華    民    國   100    年    9     月    2     日
                  臺灣宜蘭地方法院刑事第三庭
                      書記官  翁靜儀
                      法  官  陳映佐
以上正本證明與原本無異。
                      書記官  翁靜儀
中    華    民    國   100    年    9     月    5     日
附表：
┌──┬────┬────┬─────┬─────┬───┐
│編號│遷移者  │新址遷移│原戶籍地址│新設籍地址│備  註│
│    │        │日期（民│          │          │      │
│    │        │國）    │          │          │      │
├──┼────┼────┼─────┼─────┼───┤
│ 一 │黃冠樺、│98年12月│宜蘭縣壯圍│宜蘭縣壯圍│委託潘│
│    │藍俊傑、│21日    │鄉復興村紅│鄉東港村│政興辦│
│    │藍俊凱  │        │葉路13號  │後路57之10│理    │
│    │        │        │          │號        │      │
├──┼────┼────┼─────┼─────┼───┤
│ 二 │康呂阿菊│99年1月 │宜蘭縣壯圍│宜蘭縣壯圍│委託潘│
│    │        │25日    │鄉忠孝村壯│鄉東港村│美芳辦│
│    │        │        │六路70之5 │後路58之3 │理    │
│    │        │        │號        │號        │      │
├──┼────┼────┼─────┼─────┼───┤
│ 三 │徐秀榮  │同上    │宜蘭縣壯圍│同上      │同上  │
│    │        │        │鄉復興村紅│          │      │
│    │        │        │葉路57之1 │          │      │
│    │        │        │號        │          │      │
├──┼────┼────┼─────┼─────┼───┤
│ 四 │潘麗美、│98年11月│宜蘭縣冬山│宜蘭縣壯圍│委託潘│
│    │陳凱、│14日    │鄉永美村冬│鄉東港村壯│美惠辦│
│    │陳姿婷  │        │山路3段181│濱路1段66 │理    │
│    │        │        │巷230弄16 │號        │      │
│    │        │        │六號      │          │      │
├──┼────┼────┼─────┼─────┼───┤
│ 五 │汪采瑩  │98年12月│屏東縣內埔│宜蘭縣壯圍│本人辦│
│    │        │8日     │鄉東寧村北│鄉東港村壯│理    │
│    │        │        │寧路28號  │濱路1段66 │      │
│    │        │        │          │號        │      │
├──┼────┼────┼─────┼─────┼───┤
│ 六 │潘貴蘭、│98年12月│宜蘭縣壯圍│宜蘭縣壯圍│委託邱│
│    │邱莉雯  │22日    │鄉過嶺村壯│鄉東港村壯│聰輝辦│
│    │        │        │濱路3段261│濱路1段110│理    │
│    │        │        │巷13號    │巷3號     │      │
├──┼────┼────┼─────┼─────┼───┤
│ 七 │林芒、潘│98年12月│宜蘭縣壯圍│宜蘭縣壯圍│委託潘│
│    │惠玲    │14日    │鄉大福村大│鄉東港村壯│美雅辦│
│    │        │        │福路1段6號│濱路1段118│理    │
├──┼────┼────┼─────┼─────┼───┤
│ 八 │王素娟、│同上    │宜蘭縣壯圍│同上      │同上  │
│    │藍怡蘋、│        │鄉復興村紅│          │      │
│    │藍文遠  │        │葉路58之1 │          │      │
│    │        │        │號        │          │      │
├──┼────┼────┼─────┼─────┼───┤
│ 九 │黃怡菁  │同上    │宜蘭縣冬山│同上      │同上  │
│    │        │        │鄉鹿埔村鹿│          │      │
│    │        │        │埔路300巷2│          │      │
│    │        │        │號        │          │      │
│    │        │        │          │          │      │
├──┼────┼────┼─────┼─────┼───┤
│ 十 │李昇鴻  │98年12月│宜蘭縣礁溪│同上      │同上  │
│    │        │9日     │鄉德陽村礁│          │      │
│    │        │        │溪路5段12 │          │      │
│    │        │        │號        │          │      │
├──┼────┼────┼─────┼─────┼───┤
│十一│林秀英、│99年1月 │宜蘭縣壯圍│宜蘭縣壯圍│委託陳│
│    │陳石滿、│21日    │鄉復興村紅│鄉東港村│惠萍辦│
│    │藍志恆  │        │葉路57之1 │後路69號  │理    │
│    │        │        │號        │          │      │
└──┴────┴────┴─────┴─────┴───┘
附錄本案所犯法條全文：
刑法第146條：
以詐術或其他非法之方法，使投票發生不正確之結果或變造投票
之結果者，處5年以下有期徒刑。
意圖使特定候選人當選，以虛偽遷徙戶籍取得投票權而為投票者
，亦同。
前2項之未遂犯罰之。